臺北高等行政法院裁定　　　　　　　　　　　　　　九十三年度訴字第二六七九號
　　原　　　告　甲○○
右原告與被告國立臺北師範學院間因申租公有土地事件，原告不服教育部九十三年七
月九日台訴字第○九三○○七二九二一Ａ號訴願決定，提起行政訴訟，本院裁定如左
：
    主  文
原告之訴駁回。
訴訟費用由原告負擔。
    理  由
一、按「公法上之爭議，除法律別有規定外，得依本法提起行政訴訟。」行政訴訟法
    第二條定有明文。行政機關代表國家處理行政事務，如與人民因私權關係發生爭
    執，則屬於民事訴訟範圍，應向普通法院訴請裁判，非屬行政爭訟範圍。原告如
    對之提起行政爭訟，應認有訴訟事件不屬行政法院之權限情事，依行政訴訟法第
    一百零七條第一項第一款裁定駁回之。又按行政訴訟以保障人民權益為宗旨，同
    法第一條第一句揭櫫在案，苟人民欠缺權益，即不得提起行政訴訟；是人民欠缺
    權益之要件，逕行提起行政訴訟，即有同法第一百零七條第十款後段不備其他要
    件之不合法，行政法院亦應以裁定駁回。
二、本件原告以其自民國（下同）六十二年一月三十日設籍搬遷至辛亥路三段三十一
    之四號建物，而上開建物之基地乃財政部國有財產局所有之臺北市○○區○○段
    一小段五七三地號土地（下稱系爭土地），今被告僅為系爭土地管理者，且自日
    據時代建校迄今，被告從未使用系爭土地，並將系爭土地以圍牆摒除於校園外；
    詎被告於校園內計畫巷道未開闢前，竟違反教育部依財政部八十八年九月十三日
    台財產接第八八○二一九五○號函所頒訂之教育部所屬機關學校管理之國有公用
    被占用土地排除計畫第五條第一點(一)第一款規定，向臺灣臺北地方法院起訴（繫
    屬案號：九十二年度訴字第五四五號），請求拆除系爭土地上之原告建物，原告
    遂於九十三年三月二十五日提出申請書，引據教育部所屬機關學校管理之國有公
    用被占用土地排除計畫第五點(一)通案處理原則中第一款(1)及第三款(6)規定，向被
    告申請申購或申租系爭土地。經被告以九十三年四月二日北師院總字第○九三○
    ○○一四三四號函（下稱系爭函文）復「本校經管之臺北市○○區○○段一小段
    五七三號國有公用土地，學校即將整體規畫作為綜合教學大樓週邊用地，臺端所
    請之申購或申租乙事，礙難同意，復請查照。」，原告不服，提起訴願，經訴願
    機關以系爭函文純屬被告就其與人民間私法關係所為之表示，非訴願法上之行政
    處分為由，為不受理駁回後，原告遂向本院起訴，求為判決「1.請求撤銷系爭函
    文。2.被告應合意停止臺灣臺北地方法院九十二年度訴字第五四五號拆屋還地訴
    訟，並將所管理之系爭土地變更為非公用財產，移交財政部國有財產局。」云云
    。
三、經查，本件原告向被告申請購買或承租系爭土地，經被告以系爭函文拒絕，兩造
    因而產生爭執，屬私權爭執；又請求被告應合意停止臺灣臺北地方法院九十二年
    度訴字第五四五號拆屋還地民事事件之訴訟，亦非屬行政法院權限，均非本院所
    得審究；就上述部分原告誤向無審判權之本院起訴，揆諸前揭說明，有行政訴訟
    法第一百零七條第一項第一款不合法之情事。至於請求被告所管理之系爭土地變
    更為非公用財產，移交財政部國有財產局，核原告無此權益，欠缺權利保護要件
    ，亦有行政訴訟法第一百零七條第一項第十款後段不備其他要件不合法之情事，
    揆諸前揭說明，本件原告之訴為不合法，應予駁回。
四、依行政訴訟法第一百零七條第一項第一、十款、第一百零四條、民事訴訟法第九
    十五條、第七十八條，裁定如主文。
中　　　華　　　民　　　國　　九十三　　年　　 十一 　　月　　二十六　　日
                 臺 北 高 等 行 政 法 院   第 四 庭
                                    審 判 長 法  官　王立杰
                                             法  官　王碧芳
                                             法  官　胡方新
右為正本係照原本作成。
如不服本裁定，應於送達後十日內向本院提出抗告狀（須按他造人數附繕本）。
中　　　華　　　民　　　國　　九十三　　年　　 十一 　　月　　二十六　　日
                                         　  書記官  陳幸潔
